臺灣嘉義地方法院交通事件裁定　　　100年度交聲字第912號
原處分機關　交通部公路總局嘉義區監理所
異　議　人　李建霖
上列異議人即受處分人因違反道路交通管理處罰條例事件，對於
交通部公路總局嘉義區監理所民國100年11月8日所為之裁決（嘉
監義裁字第裁70-L00000000號），聲明異議，本院裁定如下：
    主  文
異議駁回。
    理  由
一、聲明異議意旨略為：異議人即受處分人李建霖（下稱異議人
    ）於民國99年12月19日（誤載為9日）0時許，酒後騎乘車牌
    號碼KV8-867 號機車為警查獲，並經警測得其呼氣酒精濃度
    超過法定標準值，經原處分機關於100年11月8日以嘉監義裁
    字第裁70-L00000000 號裁決書裁處罰鍰新臺幣（下同）4萬
    5,000 元；然同一酒駕事件，業經臺灣嘉義地方法院檢察署
    檢察官為緩起訴處分確定在案，緩起訴處分所定條件捐款公
    益團體2 萬元經履行完成，因一事不二罰爰聲明異議，請求
    法院撤銷原處分罰鍰部分云云。
二、按汽車駕駛人飲用酒類後其吐氣所含酒精濃度超過每公升0.
    25毫克以上者，不得駕車，道路交通安全規則第114條第2款
    訂有明文。復按汽車駕駛人駕駛汽車經測試檢定酒精濃度超
    過規定標準者，處新臺幣 1萬5,000元以上6萬元以下罰鍰，
    並當場移置保管該汽車及吊扣其駕駛執照 1年。汽車駕駛人
    ，有駕駛汽車經測試檢定酒精濃度超過規定標準之情形者，
    應接受道路交通安全講習。道路交通管理處罰條例第35條第
    1項第1款、第24條第1項第2款亦有明文規定。復按行政罰法
    第26 條第1項規定：「一行為同時觸犯刑事法律及違反行政
    法上義務規定者，依刑事法律處罰之。但其行為應處以其他
    種類行政罰或得沒入之物而未經法院宣告沒收者，亦得裁處
    之。」即所謂一事不二罰原則，究其立法目的，無非以一行
    為同時觸犯刑事法律及違反行政法上義務規定時，由於刑罰
    與行政罰同屬不法行為之制裁，而刑罰之懲罰作用較強，依
    刑事法律處罰即足資警惕，實無一事二罰再處行政罰之必要
    ，但罰鍰以外之沒入或其他種類行政罰，因兼具維護公共秩
    序之作用，為達行政目的，行政機關仍得併予裁處。
三、經查：異議人於99年12月18日晚上11時許，飲酒後已不能安
    全駕駛動力交通工具，竟仍騎乘車牌號碼K8V-867 號重型機
    車上路，於行經嘉義市○○路地○道與博愛路路口時，經警
    攔查於翌日（19日）0時0分許測得其呼氣酒精濃度達每公升
    0.68毫克，異議人因前揭公共危險案件，經臺灣嘉義地方法
    院檢察署檢察官以100年度偵字第226號為緩起訴處分，緩起
    訴期間為1年，並令異議人於緩起訴處分確定後3個月內向指
    定之公益團體或地方自治團體支付2 萬元，上揭緩起訴處分
    經臺灣高等法院臺南分院檢察署100年度上職議字第701號處
    分駁回再議，而於100年2月11日確定。上開條件嗣經異議人
    履行完畢，緩起訴期間至101年2月10日期滿，現仍於緩起訴
    期間內；又異議人因上揭酒駕案件經警舉發，原處分機關於
    100年11月8日認異議人有汽車駕駛人呼氣酒精濃度超過規定
    標準（0.55以上），依道路交通管理處罰條例第35 條第1項
    第1款、第24條（漏引第1 項第2款）規定，以嘉監義裁字第
    裁70-L00000000號裁決書裁處，吊扣駕駛執照（已於100年1
    月3 日執行）及應參加道路交通安全講習；上揭裁決書內並
    記載「罰鍰4萬5,000元」及「本案有關罰鍰部份俟司法機關
    裁判確定再依規定裁處」；異議人於收受上揭裁決書後之法
    定期間內之100 年11月22日向本院提起異議就罰鍰部分聲明
    不服等情，業經本院調閱前開偵查卷宗及相關執行卷宗核閱
    無誤，並有上揭字號裁決書、酒精測定紀錄表、舉發違反道
    路交通管理事件通知單、緩起訴處分書、違反道路交通管理
    事件聲明異議狀、郵政跨行匯款申請書及臺灣高等法院被告
    前案紀錄表在卷可稽，異議人就此亦不爭執，上開事實，足
    堪認定。
四、綜上所述，本件異議人於前揭時、地酒後騎乘重型機車，同
    時觸犯刑事法律及違反行政法上義務規定，本件異議人之緩
    起訴處分期間並未期滿，尚可能因其有刑事訴訟法第253 條
    之3 所列事由經撤銷原緩起訴處分遭起訴、判決而受刑事處
    罰，故於緩起訴期間內，就罰鍰部分尚不宜裁處。基此原處
    分機關於裁決書上加註「本案有關罰鍰部份俟司法機關裁判
    確定後再依規定裁處」，是本件裁決就罰鍰部分應屬尚未裁
    罰，異議人就此應係誤會而對不存在之罰鍰部分提起異議，
    並不合法律上之程式，且無從補正，應予駁回，爰裁定如主
    文。至原處分中吊扣駕駛執照、施以道路交通安全講習部分
    （非本件聲明異議範圍），係罰鍰以外對於預防再犯之行政
    罰，乃為抑止酒後駕車之不法行為，並維護道路交通安全，
    因兼具維護公共秩序之作用，為達行政目的，原處分機關依
    行政罰法第26 條第1項但書之規定，本得裁處之，是原處分
    機關此部分之裁決並無一事二罰之虞，併予述明。
五、依道路交通管理處罰條例第87條第2項、道路交通事件處理
    辦法第17條前段，裁定如主文。
中    華    民    國   100    年    11    月    30    日
                  交通法庭    法  官  胡修辰
上列正本證明與原本無異。
如不服本裁定，應於裁定送達後5日內向本院提出抗告狀（應附
繕本）。
中    華    民    國   100    年    11    月    30    日
                              書記官  林金福